臺灣高雄地方法院刑事判決　　　　　　　 93年度易字第421號
公　訴　人　臺灣高雄地方法院檢察署檢察官
被　　　告　甲○
被　　　告　己○○
共　　　同
選任辯護人　黃正男律師
上列被告因詐欺案件，經檢察官提起公訴（92年度偵字第20222號）
，本院判決如下：
    主  文
甲○共同意圖為自己不法之所有，以詐術使人將本人之物交付，
處有期徒刑陸月，如易科罰金，以參佰元折算壹日。
己○○共同意圖為自己不法之所有，以詐術使人將本人之物交付
，處有期徒刑壹年。
    事  實
一、己○○於民國89年8月間從事仲介業務，甲○則擔任其助理
    ，己○○經由戊○○介紹認識丁○○，得知丁○○與其胞弟
    深受痛風痼疾困擾，其母親亦患有糖尿病，己○○明知自己
    並無任何法術，亦非所謂「通靈者」，竟與甲○共同意圖為
    自己不法之所有，由己○○自稱受「無極母」之指示，助人
    消災解厄，以吸引丁○○與其面談並取得其信賴。嗣己○○
    與甲○在高雄市○○○路上某間茶藝館內趁機向丁○○佯稱
    必須購買房屋入住即可治癒全家之疾病。數日後，己○○與
    甲○明知位於高雄縣大樹鄉久堂村湖底2巷115號之房屋，原
    屋主乙○○因經濟狀況不佳無法給付房屋貸款，亟欲以當時
    尚積欠銀行之貸款新臺幣（下同）267萬元出售，己○○及
    甲○即向丁○○謊稱上開房屋為能夠治病之吉屋，且購買上
    開房屋價格不可低於470萬元，否則無法治好病痛，致使丁○○受家族病痛困擾且心煩意亂之際，惑於甲○及己○○上
    揭謊言，因而陷於錯誤，於89年9月11日購買該屋，並陸續
    依上開金額交付價金470萬元給甲○、己○○2人。甲○、己○○扣除交付乙○○償還銀行之貸款0000000元後，以此不
    實之欺罔方式共詐得0000000元。嗣丁○○因與乙○○取得
    聯繫，得知上開房屋底價僅為267萬元，始知受騙。
二、案經丁○○訴由臺灣高雄地方法院檢察署檢察官偵查起訴。
    理  由
壹、程序方面
一、按被告以外之人於偵查中向檢察官所為陳述，除顯有不可
    信之情況者外，得為證據，同法第159條之1第2項定有明文
    。偵查中對被告以外之人（包括證人、鑑定人、告訴人、被
    害人及共同被告等）所為之偵查筆錄，或被告以外之人向檢
    察官所提之書面陳述，性質上均屬傳聞證據。惟現階段刑事
    訴訟法規定檢察官代表國家偵查犯罪、實施公訴，依法其有
    訊問被告、證人及鑑定人之權，證人、鑑定人且須具結，而
    實務運作時，檢察官偵查中向被告以外之人所取得之陳述，
    原則上均能遵守法律規定，不致違法取供，其可信度極高，
    職是，證人乙○○於偵查中向檢察官陳述，並無任何顯不可
    信之情況，揆諸前揭規定，其證言應有證據能力。
二、再按被告以外之人於檢察事務官、司法警察官或司法警察調
    查中所為之陳述，與審判中不符時，其先前之陳述具有較可
    信之特別情況，且為證明犯罪事實存否所必要者，得為證據
    ，刑事訴訟法第159條之2定有明文。本件告訴人丁○○於警
    詢中之陳述，與本院到庭結證之陳述內容，經本院進行整體
    判斷結果，就告訴人陳稱被告己○○以470萬元出售房屋，
    告訴人不能出價，沒有自由決定意思之部分，有補充其於審
    判中證述及證明犯罪事實所必要，且經本院審理時予以提示
    ，告以要旨，並經檢察官、辯護人及被告表示意見，檢察官
    、辯護人及被告均未於言詞辯論終結前，對該筆錄內容異議
    ，依刑事訴訟法第159條之5規定，應具有證據能力。
貳、實體方面
一、訊據被告甲○與己○○固坦承仲介上開房屋以470萬元售予
    告訴人丁○○屬實，惟均矢口否認有何詐欺犯行，被告甲○
    辯稱：我只是己○○的司機及助理，他們在談的過程我都沒
    有參與，我只有取得2萬5千元，我也不清楚己○○賺得差價
    多少錢云云。被告己○○則辯稱我不會通靈，沒有神靈附身
    ，也沒有跟告訴人如此表示過，介紹購屋之原因是與告訴人
    聊天，他談及有家族疾病，我建議他換間房子看看，雙方買
    賣房屋是你情我願，而原屋主有說過以270萬元讓我賣，賣
    多的就是我的云云。辯護人則以被告甲○僅是被告己○○之
    助理兼司機，並未與被告己○○共同決定系爭房屋出售價格
    或說服告訴人或協議本件交易事宜；被告己○○並未向告訴
    人自稱為受無極母指示之通靈者，且縱使被告己○○確有自
    稱無極母，而告訴人主觀上亦相信宗教之超自然現象，被告
    己○○本於宗教活動之所為，難認為共同施行詐術騙取財物
    ，且乙○○授權全權處理出售，被告己○○自然有權以原屋
    主名義決定出售金額，應不得認為被告己○○以高於原屋主
    底價之價格出售係爭房屋，即為施用詐術等語資為被告2人
    辯護。
二、經查：
  (一)右揭犯罪事實，迭經告訴人丁○○於警詢、偵查及本院審理
    時指訴綦詳，並據證人乙○○於偵查時、證人庚○○、戊○○於本院審理時到庭結證屬實。此外，復有不動產買賣契約
    書、收據、萬泰商業銀行（下稱萬泰銀行）函各1紙、萬泰
    銀行本金收回及手續費利息收入憑單2張附卷可稽。
  (二)被告己○○自稱受到無極母指示幫助丁○○，必須購買房屋
    方能治病之事實，業據告訴人丁○○於本院審理時證稱：被
    告己○○說她是無極老母指示她來幫助我，某日在明誠2路
    的茶藝館裡，說要以買房子治病，並舉庚○○與戊○○也是
    這樣子買房子來治病。當時我母親剛好發病，被告己○○表
    示如果不這樣做，我母親會有生命危險，使我相信，但後來
    我的病和家人的病沒有治癒等語綦詳，核與共同被告甲○於
    偵查中供稱：我有聽到己○○曾經說過，她有經過無極母之
    指示等語（參見上開偵查卷第17頁）；證人即當日同在茶藝
    館內之庚○○於本院審理時證稱：被告己○○曾跟我說她會
    通靈、治病，是無極母附身，被告己○○也如此要我向告訴
    人介紹。被告己○○在茶藝館內表示她可以以她的通靈方式
    將病治好等語；證人即當日同在茶藝館內戊○○於本院審理
    時證稱：被告己○○有提到要改變風水，方法就是買居所，
    改變磁場等語相符。是被告己○○曾向告訴人稱其會通靈，
    是受無極母指示幫助告訴人買房子治病等情非虛，嗣於偵查
    及審判中始翻異前詞，辯稱其未自稱是無極老母附身而向告
    訴人佯稱買屋可治病云云，顯為事後卸責之詞，不足採信。
  (三)又系爭房屋原屋主乙○○因房屋貸款尚欠萬泰銀行274萬元
    ，欲以此價格賣出，而後被告己○○以470萬元之價格賣給
    告訴人，僅清償乙○○之銀行貸款後，其餘盡數均未交給乙○○，業據被告己○○自承在卷，核與證人乙○○於偵查中
    證稱：當時朋友介紹幫我處理銀行貸款一事，我並沒有拿到
    1 毛錢，我也不知道該屋賣了多少錢等語相符。而乙○○積
    欠萬泰銀行之貸款0000000元，嗣已賣得價金償還萬泰銀行
    ，此有萬泰銀行93年9月23日第00000000006號函1份及萬泰
    銀行本金收回及手續費利息收入憑單2張在卷可稽。而被告
    己○○向告訴人謊稱：無極母之旨意為購買上開房屋價格不
    可低於470萬元，否則無法治好病痛等語，亦據告訴人於警
    詢中指訴明確，並有不動產契約書1份附卷可佐；而告訴人
    在89年9月11日之前，其妻名下尚有位於高雄市○○○路之
    房屋，且其住在高雄市○○路上岳母之房子，沒有必要購買
    房屋，亦據告訴人於本院審理時證述在卷。被告己○○既自
    承上開房屋屋主開價270萬元，縱要賣屋，衡情其中仲介費
    用應不致相差太多，惟告訴人買屋之金額高達470萬元，若
    非被告以無極母附身，以買470萬元之吉屋可治病為由之詐
    術誆騙告訴人，告訴人何願以470萬元之高價購買其並無必
    要購買之房屋。是告訴人所陳受被告謊稱買屋可治病後，告
    訴人即陷於錯誤並交付470萬元等情，應可採信。
  (四)被告己○○明知自己非通靈者，仍謊稱有法力而使告訴人購
    買房屋一情，已如前述。若告訴人明知被告己○○並非通靈
    者，而無極母附身僅係出於被告之杜撰，當不致陷於錯誤而
    以470萬元購買其仲介之房屋。又被告罹患精神分裂症，雖
    未達心神喪失或精神耗弱之程度，其自述89年間自覺易緊張
    、焦慮、坐立不安、失眠等情形，有前揭高雄醫學大學附設
    中和紀念醫院精神鑑定報告書1份附卷可稽。是被告罹患精
    神病，其本身尚須靠藥物控制病情，尚且無法處理自己之精
    神障礙，又豈有法力治療他人疾病？足證其顯有假借其為無
    極母附身以取信於告訴人而詐取金錢之不法意圖，況嗣後於
    偵審中即否認其為通靈者，是其前開所辯有關告訴人買屋治
    病係個人宗教信仰云云，更無足採。
  (五)被告甲○明知被告己○○自稱為受無極母指示，而被告己○○在茶藝館內遊說告訴人購買房屋時被告甲○亦在現場，且
    被告甲○知悉乙○○開價267萬元出售，而被告己○○賣給
    告訴人之價格為470萬元，在告訴人陸續交付價金之過程中
    ，均與被告己○○一同前往收取價款，又在購屋過程中，負
    責帶告訴人去銀行辦理貸款、戶籍遷入等工作，此經被告於
    偵查及本院審理時自承在卷，並據乙○○於偵查中、告訴人
    、證人庚○○、戊○○於本院審理時證述綦詳。此外，告訴
    人購買系爭房屋之定金40萬元，係於89年9月11日交由被告
    甲○所收受，有被告甲○以原名朱修瑛簽收之定金收據1紙
    在卷可稽。被告甲○顯與被告己○○有犯意聯絡及行為分擔
    ，被告甲○辯稱不清楚被告己○○以詐術賺取中間高額差價
    ，顯係事後卸責之詞，不足採信。是被告甲○確實明知被告
    己○○向他人謊稱為無極老母附身，致使告訴人陷於錯誤，
    並與被告己○○共同以高價賣屋給告訴人賺取差價，亦堪認
    定。
  (六)縱上所述，被告甲○及己○○明知被告己○○並無通靈能力
    ，亦非無極母附身，故意以前揭手法瞞騙告訴人，無非意圖
    藉由被告己○○有高超法術能治病之假像，用以欺詐告訴人
    之金錢至明。被告2人所辯無非飾卸之詞，無可採信，本件
    事證明確，其犯行洵堪認定，應予依法論科。
三、另查被告己○○雖有精神分裂症，目前易焦慮、緊張，遇見
    法院出庭會頭暈、不適，需繼續服藥等情，此有高雄市立凱
    旋醫院91年10月2日凱診M字第2305號診斷書1份在卷可稽（
    參見偵查卷91年度他字第4395號第20頁）。惟經臺灣高雄地
    方法院檢察署將被告送請高雄醫學大學附設中和紀念醫院精
    神鑑定之結果，「許員於案發當時及目前之意識皆清醒，其
    判斷力及自我控制能力亦為正常，並沒有精神耗弱或心神喪
    失之情形」，此有該院92年5月7日高醫附秘字第1201號函
    暨精神鑑定報告書附卷可稽（參見上開偵查卷第57至第61頁
    ）。另查被告己○○於偵審過程中對於其所涉本件犯嫌猶知
    飾詞辯解，且對答如流，思緒無礙，其知覺、理會、判斷能
    力與常人無異，至為顯然。依此，被告目前精神病之病情尚
    未達心神喪失或精神耗弱之程度，堪可認定，自無刑法第19
    條之適用，附此敘明。
四、核被告甲○及己○○所為，係犯刑法第339條第1項詐欺罪。
    被告2人就上開犯行，有犯意聯絡及行為分擔，均為共同正
    犯。爰審酌審酌被告2人為謀取自已不法利益，而乘告訴人
    罹患痼疾，急欲求治之機會，從中介紹對病症根本無效之房
    屋，偽裝成受神明指示之通靈者，而詐取財物，惡性非輕，
    且因告訴人誤認被告所仲介之房屋可醫治其病症，致有未循
    正常之醫療體系就醫或延誤醫治時效之危險，均足嚴重傷害
    人民之健康，被告2人不思以正當手段賺取錢財，犯後一再
    設詞狡辯，否認犯行毫無悔改之意，及被告己○○為本件詐
    欺主謀，被告甲○僅分擔實施一部份犯行，情節較輕等一切
    情狀，各量處如主文所示之刑，被告甲○部分並諭知易科罰
    金之折算標準，以資懲儆。至公訴人就被告甲○部分雖具體
    求刑有期徒刑1年，惟審酌上開情節，本院認量處如上之刑
    ，已足昭懲戒，附此敘明。
據上論斷，應依刑事訴訟法第299條第1項前段、刑法第28條、第
339條第1項、第41條第1項，罰金罰鍰提高標準條例第1條前段、
第2條，判決如主文。
本案經檢察官丙○○到庭執行職務。
中　　華　　民　　國　　94　　年　　5 　　月　　26　　日
                鳳山刑事第1庭     審判長法  官  陳志銘
                                        法  官  唐中興
                                        法  官  林芳華
以上正本證明與原本無異。
如不服本判決，應於判決送達後10日內，向本院提出上訴狀。
                                        書記官  賴佳慧
中　　華　　民　　國　　94　　年　　5 　　月　　31　　日
附錄本案論罪科刑法條
刑法第339條
意圖為自己或第3人不法之所有，以詐術使人將本人或第3人之物
交付者，處5年以下有期徒刑、拘役或科或併科1千元以下罰金。
以前項方法得財產上不法之利益或使第3人得之者，亦同。
前2項之未遂犯罰之。
